臺灣臺中地方法院交通事件裁定　　　　95年度交聲字第1111號
原處分機關　交通部公路總局臺中區監理所臺中市監理站
受處分人　　甲○○
上列受處分人因違反道路交通管理處罰條例案件，對於交通部公
路總局臺中區監理所臺中市監理站於民國95年11月7日所為之處
分（原處分案號：裁監稽違字第裁61-GC0000000、GC0000000號
）聲明異議，本院裁定如下：
    主  文
異議駁回。
    理  由
一、原處分機關裁決意旨略以：異議人即受處分人甲○○於民國
    95年6月25日0時3分許，駕駛車牌號碼RS7-310號輕型機車行
    經臺中市○○路時，因(1)行經有燈光號誌管制之交岔路口闖
    紅燈；(2)後經警方制止拒絕停車接受稽查而逃逸之違規，經
    臺中市警察局第六分局逕行舉發。嗣經受處分人到案申訴，
    原處分機關函請原舉發單位調查結果，仍認受處分人有前開
    違規行為，原處分機關乃均改依道路交通管理處罰條例第53
    條第1項、第60條第1項規定裁處最低額罰鍰計新臺幣（下同
    ）4,800元等語。
二、本件聲明異議意旨略以：受處分人甲○○當天未經過被開單
    之成都路、寧夏路口，車子也未借他人使用。警察沒有提出
    證據證明受處分人當下違規，只是眼見為憑，沒有照片，也
    沒有攝影，其強烈質疑員警舉發錯誤，當時會不會燈光昏暗
    看錯云云。
三、按汽車（包括機器腳踏車）駕駛人，行經有燈光號誌管制之
    交岔路口闖紅燈者，處1,800元以上5,400元以下罰鍰，並記
    違規點數3點；汽車駕駛人，駕駛汽車有違反本條例之行為
    ，經交通勤務警察制止時，不聽制止或拒絕停車接受稽查而
    逃逸者，除按各該條規定處罰外，處3,000元以上6,000元以
    下罰鍰，並記違規點數1點；汽車駕駛人之行為有不服指揮
    稽查而逃逸之情形，當場不能或不宜攔截製單舉發者，得對
    汽車所有人逕行舉發處罰；前項逕行舉發，應記明車輛牌照
    號碼、車型等可資辨別之資料，察明汽車所有人姓名或名稱
    、住址後，製單舉發處罰之；汽車行駛至交岔路口，其行進
    應遵守燈光號誌或交通警察之指示。道路交通管理處罰條例
    第53條、第60條第1項、第63條第1項第1款、第3款、第7條
    之2第1項第1款、第4款、第2項與道路交通安全規則第102條
    第1項第1款及違反道路交通管理事件統一裁罰標準表分別定
    有明文。經查：
  (一)異議人即受處分人甲○○於前揭時、地，騎乘RS7-310號輕型
    機車，行經臺中市○○路、寧夏路口處，因闖紅燈經執勤員
    警當場鳴笛制止，竟拒絕停車接受稽查，反加速逃逸等事實
    ，業據證人即原舉發員警黃念德於96年1月31日到庭結證稱
    ：「95年6月25日舉發當時違規情形是我與警備隊隊長搭乘
    巡邏車從寧夏路往成都路方向行駛，甲○○的車是在我們車
    道左側逆向行駛，我們停在紅綠燈的時候，甲○○的車就逆
    向行駛左轉，所以我們就鳴笛警示並左轉去追車，但甲○○
    並未停車，我們就以遠光燈照他的車牌，清楚可以看的見車
    號是RS7-310，在他左轉之前，我們就看見他的車牌了，左
    轉之後，我們看的更清楚」、「該舉發路段的燈光滿亮的，
    應該是沒有看錯，當時我們有先寫下車號及車輛顏色、是否
    為輕重機車，再回到警局查對。我們當時寫下『RS7-310』
    、『C』（代表輕機車），寫下『藍』表示機車的顏色」等
    語明確，並有證人黃念德庭呈之臺中市警察局舉發違反道路
    交通管理事件通知單13064-GC0000000-GC0000000紀錄簿首
    頁影本1紙附卷可證。觀之前揭紀錄簿首頁影本上，確實有
    如證人黃念德所證稱「RS7-310」、「C」、「藍」等文字之
    記載，受處分人甲○○復自承上開機車顏色為藍色，是以，
    證人黃念德於舉發本案當時應無錯看受處分人車號之情形。
    復參以受處分人甲○○於96年1月31日到庭時亦自承：「該
    部機車沒有遺失或遭竊過」、「95年6月25日機車沒有借給
    他人，機車都是我自己在騎，凌晨0時3分時沒有交由他人使
    用」、「車牌沒有遺失過也沒有被拆走過」等情明確，則受
    處分人甲○○所有上開機車當時均仍在其管領使用中，未經
    他人使用，再衡諸員警黃念德僅係執勤員警，其與受處分人
    間不僅未有任何嫌隙亦毫不相識，應無設詞攀誣、或虛構違
    規事實以陷害受處分人之理，並綜合其上揭說明與受處分人
    之供承相對照，亦應無誤看或誤為判斷之情事。況員警執行
    公務本身受行政懲處責任之監督，到庭具結作證更以刑罰擔
    保其真實性，殊無甘冒行政懲處及刑法偽證罪責任，而刻意
    誣陷受處分人之必要，則受處分人所有上開機車確有前揭違
    規情事，應可認定。
  (二)受處分人雖辯稱警方既然逕行舉發，就應負舉證責任，理應
    附上照片佐證云云。惟按交通勤務警察或依法令執行交通稽
    查任務人員，開單舉發違反道路交通管理處罰條例所列之違
    規事實，經公路主管機關或警察機關所為之裁決處罰，本質
    上為行政處分，係公務員基於職務上權利，依法就特定之具
    體事件所為，並具有公法上效果之單方行政行為。而根據公
    務員為公法上行為具有公信力之原則，該行政處分當可被推
    定為真正，且其據以依法處分之事實認定，亦應可推定為正
    確無誤，故本此公信原則，立法者乃賦予行政機關違反道路
    交通事件統一裁罰基準及處理細則等相關規定，使交通勤務
    警察或依法令執行交通稽查任務人員得當機處分，以達成維
    護交通秩序及公共安全之行政目的。反之，若謂公務員之一
    切行政行為，均需預留充分之證據，以證明其所認定之事實
    為真，則國家行政勢必受到相當程度之阻礙，且相關行政目
    的亦難以順利達成，故刑事訴訟法中就犯罪證據有關之規定
    ，與屬於行政秩序罰之交通違規裁罰本旨不相符合之部分，
    自不在得以準用之列。從而，交通違規行政爭訟之舉證責任
    原理，非如刑事案件中應超越任何合理懷疑始可為有罪判決
    之嚴格程度，而係應與民事訴訟之舉證責任原理相類似，亦
    即，基本上應就行政機關與人民所各自主張有利於己之事實
    ，分配其應盡之舉證責任，而非逕與適用刑事訴訟法之「無
    罪推定」原則，此觀諸行政訴訟法第136條規定，行政訴訟
    程序準用民事訴訟法第277條舉證責任分配原則之立法意旨
    ，即可明瞭。查原處分機關裁決受處分人駕車行經有燈光號
    誌管制之交岔路口闖紅燈並拒絕停車接受稽查而逃逸，乃引
    據舉發通知單為證。而舉發本件違規事件之員警黃念德，就
    本件如何查獲並舉發之經過，亦於本院調查時到庭陳述無訛
    ，已如前述；且本件警員之舉發程序，亦合於前開道路交通
    管理處罰條例第7條之2第1項第4款、第4項之規定。復核乙
    ○○○○本人親身見聞受處分人所有機車拒絕停車接受稽查
    之事實，對事實最為明瞭，其就整個舉發經過描述具體、清
    楚，且舉發當時所記載違規機車之車號、廠牌、顏色，均與
    受處分人所有之前開機車相符，有前揭臺中市警察局舉發違
    反道路交通管理事件通知單13064-GC0000000-GC0000000紀
    錄簿首頁影本在卷足憑。綜合上述各項因素，應可認定證人
    黃念德之陳述為可採信。
  (三)又員警對於已經發生危害，或依客觀合理判斷易生危害之交
    通工具，倘業經以適當方式示意停車接受稽查，乃因駕駛人
    之不服指揮、拒絕停車，暨當時情形之不能或不宜攔截，致
    未能追截駕駛人並當場掣單舉發，則其自仍得於事發後，「
    逕行舉發」所目睹之違規事實。且礙於違規事實往往驟然而
    現、稍縱即逝之特性，暨採證技術現實可行性之困難，雖員
    警之「逕行舉發」未併以科學儀器採證，然法院尚非可不問
    緣由，即逕以員警未預留證據之舉，推認員警對於交通違規
    案件之舉發概係出於偏頗。況徵諸本案舉發員警即證人黃念
    德到庭所證之上情，除核與論理法則暨經驗法則無違外，較
    之受處分人之空言置辯，復查確有如前所述足可支持其舉發
    事實可憑信性之相關佐證，由此足認，本件並非員警個人之
    虛設杜撰，兼以本案亦核無員警設詞攀誣或舉發錯誤之事證
    ，則證人黃念德到庭所證之內容，自尤堪據為本案違規情節
    之依據。
四、綜上所述，足徵本件受處分人確有駕駛前開機車，於上述時
    、地闖紅燈，經執勤員警鳴笛制止，拒絕停車接受稽查而逃
    逸之違規事實，故受處分人以舉發當時未曾經過該違規地點
    及員警未提出照片舉證等語置辯，尚無可採。從而，原處分
    機關所為之處分，並無違法不當，本件異議為無理由，應予
    駁回。
五、據上論斷，應依道路交通管理處罰條例第87條第2項、道路
    交通案件處理辦法第19條，裁定如主文。
中　　華　　民　　國　　96　　年　　3　　月　　28  　日
                  臺灣臺中地方法院交通法庭
                      法  官  吳崇道
上正本證明與原本無異。
如不服本裁定，應於送達後5日內，向本院提出抗告狀。
                      書記官  黃舜民
中　　華　　民　　國　　96　　年　　3　　月　　28　　日
